臺灣板橋地方法院刑事判決　　　　　　 96年度簡上字第773號
上　訴　人
即　被　告　甲○○
上列上訴人即被告因詐欺案件，不服本院96年度簡字第4052號中
華民國96年7 月31日第一審簡易判決（聲請簡易判決處刑案號：
96年度偵字第8904號），提起上訴，本院判決如下：
    主  文
上訴駁回。
    事  實
一、甲○○依其智識程度及社會經驗，可預見提供自己之帳戶存
    摺、提款卡、印鑑等物交予不相識之人使用，將幫助他人或
    不法詐騙集團詐取他人財物，仍基於縱有人以其金融帳戶實
    施詐欺犯罪亦不違背其本意之幫助犯意，於民國96年1 月30
    日某時許，在臺北縣永和市○○街1 號1 樓臺北縣永和郵局
    ，將所開立帳戶00000000000000號變更印鑑後，隨即將上開
    帳戶存摺、提款卡及密碼，以郵寄之方式，寄至桃園縣楊梅
    鎮某處予姓名年籍不詳自稱「郭」姓之成年人，用以供該男
    子所組成之詐欺集團使用，嗣該詐欺集團成員中姓名年籍不
    詳之成年男子數名，於96年1 月31日上午9 時30分許至同日
    16時許，陸續以戶政事務所人員及檢察官名義，撥打電話予
    乙○○，佯稱乙○○之個人資料外洩並遭他人利用，需將其
    存款匯入甲○○之上開帳戶云云，致乙○○陷於錯誤，接續
    於96年2 月1 日上午11時50分許，在新竹縣竹南鎮○○街之
    華南銀行，匯款新台幣（下同）60萬元至甲○○之上開帳戶
    ，又於同日中午12時50分許，在新竹縣竹南鎮○○街之竹南
    鎮農會，匯款37萬元至甲○○上開帳戶，隨即遭該詐騙集團
    成員提領。乙○○於匯款後即發覺受騙而報警處理，經警循
    線查獲上情。
二、案經臺北縣政府警察局永和分局移送臺灣板橋地方法院檢察
    署檢察官偵查後聲請簡易判決處刑。
    理  由
一、按被告以外之人於審判外之言詞或書面陳述，除法律有規定
    者外，不得作為證據，刑事訴訟法第159 條第1 項固定有明
    文。惟被告以外之人於審判外之陳述，雖不符前四條之規定
    ，而經當事人於審判程序同意作為證據，法院審酌該言詞陳
    述或書面陳述作成時之情況，認為適當者，亦得為證據。當
    事人、代理人或辯護人於法院調查證據時，知有第159 條第
    1 項不得為證據之情形，而未於言詞辯論終結前聲明異議者
    ，視為有前項之同意，亦經刑事訴訟法第159 條之5 亦規定
    甚明。查證人即被害人乙○○於警詢中之證述，雖為被告以
    外之人於審判外之陳述，屬於傳聞證據，惟被告甲○○於言
    詞辯論終結前均未爭執其證據能力，本院復審酌上開證詞製
    作時並無不當取供等情形，且與待證事實具有關連性等情況
    ，認為適當，應認依刑事訴訟法第159 條之5 第2 項之規定
    ，得為證據，而有證據能力，合先敘明。
二、訊據被告甲○○矢口否認有何幫助詐欺取財犯行，辯稱：伊
    在96年間因不善理財致積欠卡債，遂透過網路找到「中通企
    業社」之自稱姓「郭」之人（以下簡稱郭姓成年人），其表
    示只要提供伊所有之金融機構帳戶存摺、印鑑、提款卡各2
    份及代辦費用5 千元，可以該公司自有資金存入伊之帳戶以
    製造伊之薪資證明，即可代為向銀行申辦貸款，伊一時誤信
    郭姓成年人之言，就將系爭郵局帳戶連同內有5 仟元存款以
    作為代辦費之台新銀行帳戶存摺、印鑑、提款卡各2 份寄送
    給郭姓成年人，但後來伊都沒有辦法聯絡郭先生，始覺事有
    蹊蹺，伊雖於96年2 月5 日欲向郵局辦理掛失，但郵局已無
    法辦理為由而拒絕之，且伊於96年2 月7 日欲向台北縣中和
    分局秀山派出所報案，但警員以案情不明，最後僅以備案處
    理，實際上伊亦為被害人，並沒有要幫助張姓成年人所屬之
    詐騙集團詐欺被害人乙○○之意思云云，然查：
（一）被告將其所有之郵局00000000000000號帳戶存摺、提款卡
      及印鑑，於96年1 月30日某時，以郵寄之方式，寄至桃園
      縣楊梅鎮某處予郭姓成年人一情，業據被告於警詢、偵查
      及本院審理中自承屬實。又該郭姓成年人所屬之詐騙集團
      利用被告提供之上開郵局帳戶對乙○○為前揭詐欺取財犯
      行，致乙○○分別於上揭時間、地點匯款60萬元及37萬元
      至被告上開郵局帳戶之事實，亦據證人即被害人乙○○於
      警詢中指訴明確（96年度偵字第8904號第4 、5 頁），並
      有華南商業銀行匯款回條聯、竹南鎮農會匯款委託書、被
      告上開帳戶開戶資料暨最近交易資料各1 份（前開偵卷第
      9 至11頁）附卷可按，是本件郭姓成年人所屬詐欺集團成
      員利用被告交付之郵局帳戶為前揭詐欺取財之犯行，首堪
      認定。
（二）被告雖辯稱係為辦理貸款而交付系爭帳戶存摺等物，然被
      告卻始終無法提出所謂之「郭」姓成年人之真實姓名年籍
      資料；且金融機構申請信用貸款之准駁依據，不外乎考量
      個人收入狀況、預期還款能力、過去之金融信用紀錄等，
      並有一定授信、審核之申貸程序，而被告曾經在荷蘭銀行
      、渣打銀行、中國信託銀行任職，此為被告於本院審理中
      所供承（本院卷第75頁），則被告對金融機構之貸款程序
      應知之甚詳，又被告曾自行向金融機構申請貸款，均未經
      核准一情，亦據被告於本院審理中供述綦詳（本院卷第75
      頁），顯然被告已知悉依其個人收入、還款能力及信用紀
      錄等情形，根本無法向金融機構貸得款項，竟仍委請完全
      不認識之郭姓成年人，欲以相同經濟條件下，代為向銀行
      辦理銀行貸款，顯不合情理，雖被告復辯稱郭姓成年人欲
      以存入資金而製造假薪資方式，使銀行認定有還款能力，
      故要求其提供存摺、提款卡、印鑑等物，倘其所述為真，
      則該郭姓成年人如何防範其存入資金後，不會遭被告領走
      ？且被告將上開物皆悉交付對方，易置己身陷於無法掌控
      資金窘境，依照其智識程度及曾在金融機構任職之社會經
      驗，應無不知之理，然其竟在未防範對方可能於取得貸款
      金額後將之領走之風險下，將存摺、提款卡及印鑑皆悉交
      付予郭姓成年人，在在與常情不符，足認被告應非因辦理
      貸款而交付系爭存摺、提款卡予郭姓成年人。
（三）被告雖另以其交付予郭姓成年人之台新銀行帳戶中有存款
      5 千元，係作為代辦費用，顯見被告確係委託郭姓成年人
      辦理貸款等語置辯。然查，被告於交付郵局存摺等物同時
      ，有無交付該台新銀行帳戶存摺等物予郭姓成年人？該台
      新銀行之5 千元存款究為被告自行領用或為該郭姓成年人
      所領用？是均未據被告提出證據以實其說，其真實性尚非
      無疑；況被告所有之000000000 號台新銀行帳戶內，雖於
      96 年1月30日有5 千元之存款，然該款項係自被告前開郵
      局帳戶匯入，並於翌日遭以提款卡領出，有被告前揭台新
      銀行帳戶明細1 份在卷可憑（本院卷第12頁），則被告若
      欲交付郭姓成年人5 千元之代辦費用，只需將郵局及台新
      銀行帳戶同時交付郭姓成年人，即可使其取得上開款項，
      被告又何須多此一舉自郵局匯款5 千元至其所有之台新銀
      行帳戶中，再郵寄予郭姓成年人？故難認上開台新銀行帳
      戶內之5 千元，為被告交付郭姓成年人之申辦貸款事宜之
      代辦費用。
（四）至被告另稱：伊於96年2 月5 日欲向郵局辦理掛失，但郵
      局已無法辦理為由而拒絕之，且伊於96年2 月7 日欲向台
      北縣中和分局秀山派出所報案，但警員以案情不明，最後
      僅以備案處理云云，然查被告所有系爭郵局帳戶，係經永
      和郵局於96年2 月7 日因苗栗縣警察局竹南分局函示設為
      警示帳戶，此有台灣郵政股份有限公司板橋郵局96年10月
      12日板營字第0960202176號函1 份（本院卷第58頁）附卷
      可查，可知遲至96年2 月7 日均無被告向郵局申辦帳戶掛
      失之情事，又被告於96年2 月7 日前往中和郵局秀山派出
      所，係詢問其帳戶遺失之相關處理事宜，並未向處理員警
      申報遭詐欺帳戶事宜一情，亦有台北縣政府警察局中和分
      局96年10月18日北縣警中偵字第0960050468號函覆暨職務
      報告、工作紀錄繕本各1 份（本院卷第61至63頁）在卷可
      憑，足認被告前開所辯已於96年2 月5 日向郵局申辦掛失
      ，及於同年月7 日向警局申報遭郭姓成年人詐騙帳戶事宜
      等語，並非真實可採。
（五）金融機構帳戶為個人之理財工具，一般民眾皆可以存入最
      低開戶金額之方式自由申請開設金融帳戶，幾無任何特殊
      之限制，並無使用他人帳戶之必要，此為一般人日常生活
      所熟知之常識，故若非係供犯罪使用，欲藉此躲避追緝，
      否則並無向他人租（借）用或購買帳戶存摺及提款卡之必
      要。再者，金融帳戶攸關存戶個人財產權益之保障，專屬
      性甚高，衡諸常理，若非與本人有密切關係，絕無任意提
      供個人帳戶供他人使用之情；況近來社會上時有聞以各種
      名目詐騙或恐嚇取財之犯罪類型層出不窮，該等犯罪多數
      均係利用人頭帳戶作為出入帳戶，並經媒體廣為披載，被
      告係有正常辨識能力之成年人，被告竟交付其郵局帳戶存
      摺、提款卡及印鑑等資料予姓名年籍不詳之郭姓成年人，
      其對於他人持其所提供之銀行帳戶可能為詐欺犯罪自應有
      所預知而不違背其意思。
（六）綜上，足認被告將其上開郵局帳戶存摺、提款卡及密碼等
      交付郭姓成年人以供不法集團使用，致該不法集團成員得
      以利用該帳戶詐騙被害人乙○○匯入款項，其有幫助不法
      集團之人犯罪之不確定故意至明，本案事證明確，被告犯
      行洵堪認定，應予依法論科。
三、按幫助犯之成立，主觀上行為人須有幫助故意，客觀上須有
    幫助行為，意即須對於犯罪與正犯有共同之認識，而以幫助
    之意思，對於正犯資以助力，而未參與實施犯罪之行為者而
    言（參照最高法院75年度臺上字第1509號、88年度臺上字第
    1270號判決意旨）。本件被告將其申請開立金融帳戶之存摺
    、金融卡、密碼交付姓名年籍不詳之「郭」姓成年人轉供詐
    欺集團使用，使該詐欺集團作為對被害人乙○○實施詐欺取
    財犯罪之取款工具，顯係基於幫助他人實施詐欺取財犯罪之
    犯意，且所為提供金融帳戶之行為，亦屬刑法詐欺罪構成要
    件以外之行為。故核被告所為，係犯刑法第30條第1 項、第
    339 條第1 項之幫助詐欺取財罪，並依刑法第30條第2 項規
    定按正犯之刑減輕之。原審以被告犯行明確，依刑事訴訟法
    第449 條第1 項前段、第3 項、第454 條第2 項，刑法第30
    條、第339 條第1 項、第41條第1 項前段，刑法施行法第1
    條之1 ，中華民國九十六年罪犯減刑條例第2 條第1 項第3
    款、第7 條、第9 條規定，判處有期徒刑4 月，如易科罰金
    ，以新臺幣1,000 元折算1 日，減為有期徒刑2 月，如易科
    罰金，以新臺幣1,000 元折算1 日，認事用法均無違誤，量
    刑亦屬妥當，應予維持，上訴意旨所執之前開理由，顯無足
    採，業如前述，本件上訴為無理由，應予駁回。
據上論結，應依刑事訴訟法第455 條之1 第3 項、第368 條、判
決如主文。
本案經檢察官陳伯均到庭執行職務。
中　　華　　民　　國　　96　　年　　12　　月　　12　　日
                    台灣板橋地方法院刑事第十三庭
                        審判長法  官  李麗珠
                              法  官  許映鈞
                              法  官  俞秀美
上開正本證明與原本無異。
本判決不得上訴。
                              書記官  謝怡貞
中　　華　　民　　國　　96　　年　　12　　月　　12　　日
